臺灣高雄地方法院刑事判決　　　　　　　　　　　　　九十三年度訴字第八七二號
　　公　訴　人　臺灣高雄地方法院檢察署檢察官
　　被　　　告　甲○○　男　三.
　　指定辯護人　本院公設辯護人 戊○○
右列被告因強盜案件，經檢察官提起公訴（九十二年度偵字第二０八０四號），本院
判決如左：
    主  文
甲○○意圖為自己不法之所有，以強暴致使不能抗拒而取他人之物未遂，處有期徒刑
肆年，褫奪公權肆年。扣案之衣服、褲子、帽子及口罩各壹件均沒收。
    事  實
一、甲○○與丙○○係鄰居關係，因知丙○○均將經營雜貨店之百元及千元紙鈔隨身
    置放穿著之長褲口袋內，竟基於意圖為自己不法所有之犯意，於民國九十二年九
    月十八日二十一時許，為避免遭指認，以戴帽、口罩遮面及手著布質手套等穿著
    方式，行經住所附近丙○○所經營位於高雄縣旗山鎮○○○路二六三號雜貨店，
    自店外見丙○○獨自一人在店中看電視，即徒步進入上開雜貨店內，先以左手勒
    拒掙脫。丙○○情急之下，雙手使力緊抓甲○○右手，甲○○鬆開右手，丙○○
    趁此際脫口大聲呼喊救命，甲○○旋以右手順移伸入丙○○長褲右邊口袋內搜尋
    財物，因手戴手套而未觸摸當時口袋內千元紙鈔，至未能得逞，適路人聽聞喊叫
    救命聲上前查看，甲○○為恐事跡敗漏，隨即作罷快步走出店外，即沿旗南一路
    向南往其位於同路住所方向跑離現場。嗣經警方循線追查後，於同年十月八日前
    往甲○○住處搜索，扣得甲○○所有供強盜所用之衣服、褲子、帽子及口罩，並
    經丙○○指認，始知上情。
二、案經高雄縣政府警察局旗山分局報請臺灣高雄地方法院檢察署檢察官偵查起訴。
    理  由
一、訊據被告甲○○矢口否認有為本件強盜犯行，辯稱：伊當晚同時間在家中看電視
    ，並未進入被害人丙○○所營雜貨店內。另扣案物係員警以車輛竊盜案為由進入
    伊家中搜索扣得，又警詢及偵查中有關本件供述之詞，是因警員當日搜索另案扣
    得針筒二支，要求其配合供承強盜犯行，即不移送毒品案件云云。經查：
（一）被害人丙○○就遭人自身後以掐勒脖子及摀住嘴巴之方式而強取財物未果乙節
      ，據其到庭結證：歹徒由店門口進入後我才注意到，他進門後直接朝我走來，
      從後面掐勒脖子及摀住嘴巴，我喊不出聲，我用手抓他手，歹徒放開右手我才
      喊救命，歹徒見狀立即徒手伸入我外褲右方等語明確（本院九十四年一月二十
      四日審理筆錄第十七頁），且核與其於警詢中供述：當時伊坐在店內看電視，
      屋外有一名男子頭壓低低走進店內，即用雙手掐伊脖子，又放下一手立即進入
      口袋內要搶袋的錢，當時歹徒有聽到伊大聲呼救聲即驚慌罷手逃逸等語（九十
      二年十月四日、八日二次警詢筆錄），及偵訊中證述：當日晚間九時許伊在看
      電視時，看到歹徒戴口罩自外進入，從伊身後繞過，一手勒住伊脖子，一手摀
      當時有路人經過，但都不敢抓他，他掐脖子很用力，他還將伊往地上壓，伊就
      跌坐地上等語（偵查卷九十三年一月七日訊問筆錄），前後陳述大抵相符，堪
      認其遭人強盜取財未遂等情節已屬明確。
（二）而被害人就指認強盜者外貌及行跡部分，於警詢時陳稱：歹徒逃逸時鄰居看到
      都說是甲○○，而且甲○○住在附近，時常到我店內買東西，因此在店外時，
      看他的穿著、身材及行止動作就是甲○○，只是該歹徒戴帽子、口罩就無法正
      確指認。又扣案衣物是當日歹徒所穿著衣服無誤，歹徒當日穿著土色短褲及米
      色衣服等語（九十二年十月四日、八日二次警詢筆錄）；其於偵查中結稱：歹
      徒走進來時我就知道是甲○○，身材與高度及走路樣子是他，但是他臉戴口罩
      沒有看到臉，所以不敢確定是他；衣褲顏色與扣案衣物差不多等語（偵查卷九
      十三年一月七日訊問筆錄），於審理期日到庭結稱：對行為人當日衣著已不記
      得，亦無法確認扣案衣物係當日行為人所穿著，帽子顏色與警卷照片有所出入
      ，但體格及走路樣子很像被告，只是因為沒有看到臉不敢確定等語（同前審理
      筆錄第六頁以下、第十一頁），此核與被告警詢中供承：九十二年九月十八日
      二十一時許，因病及外面下雨所以戴帽子口罩外出，前往雜貨店內購買香菸時
      ，看見老闆娘在椅子上休息，因認識老闆娘，要和她開玩笑，但沒有搶奪意圖
      ，不料老闆娘看我戴帽子、口罩即害怕叫出聲，因此我立即跑出店外直接回家
      等語，亦承認扣案衣物係當時所穿著（警局卷九十二年十八月日警詢筆錄）。
      次於偵查中亦供承：當天伊本欲至店內購物，丙○○在睡覺，伊因感冒戴口罩
      ，要買東西叫她，她就倒下去，伊扶她起來等語大致相符。（偵查卷九十二年
      十二月九日訊問筆錄），已足認被告於警詢及偵查中均已供承當日有穿戴帽子
      口罩進入雜貨店內等事實，與被害人指認歹徒行跡及動作均屬相符，是被告當
      日有戴口罩、手套及帽子，進入雜貨店內對被害人為強暴行為，致被害人大喊
      救命一節，亦堪認定。
（三）綜觀被害人歷次供述之詞，所指認行為人之體態近似被告等節，前後陳訴大抵
      一致，雖其於審理期日到庭陳述就當日行為人衣著已不復記憶，另就扣案衣物
      亦稱無從辨認（同前審理筆錄第十一頁），惟因其到庭陳述距案發時間已逾年
      餘，且因被害人年事已高，期間又遭逢喪夫之痛，記憶已不復如前，案發後被
      告家屬亦曾至被害人家中質問被害人等情以觀（同前審理筆錄第十二、十三頁
      ），則被害人於審理期日到庭陳述語多保留，不敢明確指認，堪可理解。且被
      害人前於警詢及偵查中均既已對扣案被告所有衣物即係歹徒當時衣著指認明確
      ，而事發當時行為人身著短褲等單簿衣物，被害人對行為人體型及動作應能明
      顯辨識，又參其與被告係鄰居關係而相識，被告亦常到店中消費購菸等節（偵
      查卷九十二年十二月九日、九十三年一月七日訊問筆錄），則被害人指認上情
      ，於距事發較近之警詢、偵訊中供述，應較有可信之情形，自足資採為證據。
      此外，並有扣案被告所有之長袖衣服、短褲各一件可佐，此開衣物亦員警搜索
      被告家中所起獲後，當場提示被害人辨認係當晚歹徒衣著無訛（警詢卷九十二
      年十月八日警詢筆錄、審理筆錄第二十九頁），則本件被告當日有進入店內實
      施強盜犯行而未遂乙節，堪予認定。
（四）證人乙○○○到庭亦證述：當晚有聽到距四間房子遠之被害人家中傳來呼救聲
      音即出門查看，只見歹徒已經向南逃離距店約一百公尺遠處，因該處有樹蔭遮
      蔽，而歹徒又持雨傘，並未見歹徒體態、形貌及衣著；另被告住家位在同（南
      ）向距伊住處四支電線桿距離約二百公尺處等語（同前審理筆錄第十八頁以下
      ），此與被害人上開指述遭強盜經過情節亦能銜接契合，可見本件歹徒於事跡
      敗露後徒步跑離現場，並未倚賴機車等交通工具代步，即迅速銷聲匿跡，且事
      前亦能查知被害人店內營業時間及管理店面人力，而選擇於客人及路人較少時
      段著手，則強盜者應熟悉當地環境路況及居民作息時間，而居住當地或具有地
      緣關係之人。又被告前開警詢供述亦稱：丙○○見其裝扮害怕呼叫，伊即跑出
      店外直接回家等語，核與證人乙○○○所為證詞相符。是以，被告當日確曾進
      入雜貨店內，而因被害人丙○○驚聲呼救後始匆忙離去一節，亦洵堪認定。
（五）證人員警陳道言到庭證稱：伊於被告住家搜索時，被告有稱作案所用手套已棄
      置水溝，經尋恐因溝中水流沖走而未能尋獲等語（同前審理筆錄第二十九頁）
      ，核與被害人陳述歹徒當日有戴手套，所以未觸摸口袋中的千元紙鈔等語相符
      （同前審理筆錄第十六頁），可認被告當日進入被害人店內有戴手套，而在實
      施犯行過程匆忙之際，又因戴手套觸感較差取物困難，其伸手進入被害人長褲
      右方口袋未能順利搜取千元紙鈔等情，應已明確。
（六）被告於本院審理中固另辯稱：警詢及偵查中筆錄內容，是因警員當日另案搜索
      扣得針筒二支，要求其配合供述強盜犯行，即不移送毒品案件為條件交換云云
      （同前筆錄第三十三頁）：惟觀被告前開警詢中所述，固有供認當晚穿戴帽子
      、口罩進入被害人店內乙節，惟均否認有強盜犯意，並未就犯行為完全坦認之
      表示，又杜撰係向被害人開玩笑乙情，則伊稱員警要求其承認強盜罪嫌已有不
      合之處。又被告前曾因毒品及強盜等案件而受刑之宣告及執行，有卷附被告之
      臺灣高等法院被告全國前案紀錄表可稽，應知強盜罪刑較施用毒品罪刑為重，
      焉會承認莫虛有之強盜重罪，而僅為換取毒品輕罪暫時不被移送之條件。又本
      件因屬重大刑案，被告接受警詢時，業經全程錄音錄影，過程一問一答，並依
      甲○○陳述製作筆錄，業據證人即員警陳道言結證無訛（同前審理筆錄第二十
      八頁），被告亦未提出警詢中供述有如何不具任意性之證明方法，自無以遽認
      此供述出於警方不正方法而取得。另旗山分局於九十二年十二月八日已將被告
      涉犯毒品案件移送地檢署偵辦，此情亦為被告所知悉（同前筆錄第三十七頁）
      ，被告於翌日（十二月九日）移送臺灣高雄地方法院地檢署檢察官訊問時，仍
      坦承伊於當晚有進入被害人店內，亦供承有穿著扣案衣物、帽子及口罩等事實
      ，與警詢中所述一致，則應認被告偵查中供述足堪採信。再者，被告辯稱員警
      係以追查竊盜案件為由進入伊住處搜索，惟經證人即執行本件搜索員警陳道言
      到庭結稱：搜索當日有先問被告是否有到過雜貨店，亦有告知搜索案由是強盜
      案件等語（同前審理筆錄第三十三頁），核與卷附本院搜索票上案由欄內已明
      載案由為強盜案件，執行搜索之人亦有出示令狀，經被搜索人即被告簽名捺印
      確認無訛等節相符，有卷附之搜索票及搜索筆錄可佐（聲搜卷第九、十頁），
      是以被告空言質疑搜索過程，亦無法提出證明方法以供查證，所辯之詞亦不可
      採信。
（七）按測謊鑑定程序形式要件須符合得受測人同意、施測人員具專業技術與經驗、
      測謊儀器運作正常、受測人身心及意識需正常等要件，茍測謊程序形式上之要
      件有所欠缺，即足動搖測謊證整體結構而影響測謊結果之實質，最高法院九十
      一年度臺上字第六五一九號判決可資參照。經查：本件經被告同意後，由本院
      乃囑託高雄市政府警察局對被告施以測謊，而被告受測當時身體外觀反應正常
      ，意識清醒，言語對談中能說明相關案情及疑點，未有答非所問或語無倫次之
      情形，並稱在鑑定過程中，身體及精神狀況正常，有ＰＯＬＹＧＲＡＰＨ儀器
      測試具結書及鑑定報告等件附卷可稽。本件高雄市政府警察局所使用之測謊儀
      器，係五軌式測謊儀（廠牌ＬＡＦＡＹＥＴＴＥ＼ＵＳ，型號七六一九六ＧＡ
      ），本件施測人羅時強亦有測謊方面學經歷、訓練及專門著作，鑑定時亦經測
      前晤談、熟悉測試、主測試及測後晤談等程序，足見施測儀器、鑑定人及鑑定
      方法均合於科學鑑定要求。而本件鑑定結果：本件被告就「有關本案，案發當
      時，你有沒有掐毆巴桑的脖子？被告於回答「沒有」，認其回答呈不實反應，
      其上開回答應有說謊跡象，此有該局九十三年十一月二十六日高市警鑑字第（
      ０九三）0000000號測謊鑑定書檢付上開具結在卷可佐，足認上開測謊
      報告已具有證據能力。而被告所為上開回答呈說謊反應，核與證人指述有遭掐
      勒脖子情節及本院前開認定事實相符，應得作為補強證據，益見被告所辯不足
      為採。
（八）被告雖於本院審理中辯稱當晚未進入被害人店內，亦未有手掐被害人脖子及徒
      手伸入被害人褲子口袋搜取財物之行為云云，惟並未提出有利證據方法可供調
      查，綜上各節，應屬其事後畏罪卸詞，不足為採。
（九）未查，被害人到庭雖陳述：歹徒鬆手時我就不會害怕，當時頭腦亂了，被刺激
      到就不怕等語（同前審理筆錄第九、十八頁），惟以被告盛年體健，而當時被
      害人年近七十歲之齡，又在驚慌不備狀況遭此事故，而被告行為手段係自被害
      人身後對之施以掐勒頸項、摀住嘴巴等行為，客觀上已達使被害人不能抗拒之
      程度，自與以強暴至使人不能抗拒之構成要件相合。
（十）綜上所述，被告於案發當時前往被害人丙○○店內，以強暴方式而著手強盜行
      為，因伸手進入被害人口袋內未發現財物而未遂等節堪可認定，本案事證已臻
      明確，應依法論科。
二、被告基於強取財物之意圖，對高齡被害人自身後施以摀口掐勒頸項之行為，客觀
    上足壓制被害人掙脫，已達使之不能抗拒之強暴程度，復徒手伸入被害人口袋中
    搜尋財物而未得手，故核被告甲○○所為，係犯刑法第三百二十八條第四項、第
    一項之強盜未遂罪。被告雖已著手強盜行為之實施，惟並未取得財物，其犯罪尚
    屬未遂，爰依刑法第二十六條前段之規定，減輕其刑。爰審酌被告年輕力盛，為
    滿足私慾，而對長者施以強暴手段，危害被害人身體自由，使被害人身心受創，
    嚴重威脅地方治安，又犯後匿飾辯解，態度不佳，另前曾涉犯盜匪、竊盜、煙毒
    、毒品案件，素行不佳，且於八十四年間亦因強盜同鎮便利商店之盜匪案件，經
    本院以八十四年訴字第三二一五號判處有期徒刑八年確定，均有卷附被告之臺灣
    高等法院被告全國前案紀錄表可稽，其於執行保護管束假釋期間內仍不知悔悟，
    再犯本件罪行等一切情狀，量處如主文所示之刑，又依強盜罪質，於社會治安有
    重大影響，認有宣告褫奪公權必要，併予宣告褫奪公權四年。扣案之衣服、短褲
    、帽子及口罩各一件屬被告所有，業據被告供承在卷，且供被告犯罪所用之物，
    均應依刑法第三十八條第三項，第一項第二款宣告沒收。另作案所用手套一雙，
    被告事後業已丟棄水溝中，並經警追查未獲，業據員警陳道言到庭結證屬實如前
    ，應能證明已滅失，為免執行困難，爰不併予宣告沒收。
據上論斷，應依刑事訴訟法第二百九十九條第一項前段、刑法第三百二十八條第四項
、第一項、第二十六條前段、第三十七條第二項、第三十八條第一項第二款，判決如
主文。
本案經檢察官丁○○到庭執行職務。
中　　　華　　　民　　　國　　九十四　　年　　　二　　　月　　　三　　　日
                                臺灣高雄地方法院刑事第十四庭
                                    審判長法  官  陳銘珠
                                          法  官  洪乙心
                                          法  官  林瑋桓
右正本證明與原本無異。
如不服本判決，應於判決送達後十日內，向本院提出上訴狀。
                                          書記官  謝群育
中　　　華　　　民　　　國　　九十四　　年　　　二　　　月　　　三　　　日
附錄本案論罪科刑法條：
刑法第三百二十八條
意圖為自己或第三人不法之所有，以強暴、脅迫、藥劑、催眠術或他法，
至使不能抗拒，而取他人之物或使其交付者，為強盜罪，處五年以上有期
徒刑。
以前項方法得財產上不法之利益或使第三人得之者，亦同。
犯強盜罪因而致人於死者，處死刑、無期徒刑或十年以上有期徒刑；致重
傷者，處無期徒刑或七年以上有期徒刑。
第一項及第二項之未遂犯罰之。
預備犯強盜罪者，處一年以下有期徒刑、拘役或三千元以下罰金。
